【裁判字號】    95,上易,939
【裁判日期】    950808
【裁判案由】    贓物
【裁判全文】
臺灣高等法院刑事判決                 95年度上易字第939號
上  訴  人  臺灣桃園地方法院檢察署檢察官
被      告  甲○○
            乙○○
上列上訴人因被告贓物案件，不服臺灣桃園地方法院94年度簡上
字第422 號中華民國95年4 月3 日第一審判決（聲請簡易判決處
刑案號：臺灣桃園地方法院檢察署94年度偵字第11727 號），提
起上訴，本院判決如下：
    主  文
上訴駁回。
    理  由
一、本案經本院審理結果，認第一審判決對被告甲○○、乙○○
    為無罪之諭知，核無不當，應予維持，並引用第一審判決書
    所記載之證據及理由（如附件）。
二、上訴駁回之理由：
(一)公訴人上訴意旨略以：
  (1)贓物罪之客體，不以「竊盜」或「遺失」為要件，即令他人
    侵占所得之物，亦屬贓物罪之客體，依照原審認定張明本或
    其弟張明鑑本未依照約定而代為處理車輛報廢事宜，並將系
    爭車牌交給被告使用，則張明本或張明鑑已有侵占犯行，是
    系爭車牌亦為贓物之客體，要不因系爭車牌並非失竊而有所
    不同。
  (2)又被告甲○○於法院審理中供稱：系爭車牌係張明鑑之前客
    戶交代伊代為處理等語，是被告甲○○、乙○○對系爭車牌
    非張明鑑所有，僅為他人委託代為報廢之車牌，則被告二人
    依何種確信認為代為報廢處理之人有何合法權源而得使用該
    車牌？焉得謂被告主觀上並無贓物之認識？
  (3)被告二人於審理中一再辯稱：如果知道是贓物就不會使用云
    云。然此係被告之事後辯解，就如同許多犯罪者於查獲後會
    表示「早知道會被抓就不犯罪」，查獲後表示後悔，無解於
    犯罪時之罪責，故無法為被告有利之認定。
  (4)綜上，被告等於收受系爭車牌時，已明知車牌非張明鑑所有
    ，且張明鑑僅係修車廠，並無任何可以使用該車牌之合法權
    利，故渠等於收受時已明知系爭車牌為張明鑑或張明本意圖
    為第三人不法所有而侵占入己之贓物，其贓物犯行，應可認
    定。原審認定被告無罪，似有未當。
(二)惟查：
  (1)依起訴書犯罪事實欄所載，僅謂本案系爭V9－7431號車牌二
    面，為張明鑑（另案通緝中）所有，係來路不明之物，但對
    於該車牌究何以係「來路不明」之物，並未詳載；而於理由
    內復謂系爭車牌係「遭他人侵占」或「竊盜之贓物」，顯見
    即是公訴人亦未確認被告二人所收受之系爭車牌究屬何種贓
    物。而迨原審審理後始查知該車牌實係案外人喬蔡依所有，
    因欲報廢而由其子喬孟晉委託在桃園縣新屋鄉經營修車廠之
    鄒才榮代為處理報廢事宜，鄒才榮復轉由在桃園縣平鎮市經
    營修車廠之張明本代為處理，由張明本之兄張明鑑轉交他人
    使用等情（詳如附件原審判決書理由三之(三)所載）。是既然
    公訴人本身無法確實認定系爭車牌究屬何種贓物，如何苛責
    因輾轉收受之被告二人能確實瞭解系爭車牌屬刑法第349 條
    所規定之贓物？
  (2)又被告甲○○於原審審理中雖供稱：系爭車牌係張明鑑之前
    客戶交代伊代為處理等語（原審卷第31頁），但此僅足認定
    被告二人知悉系爭車牌係張明鑑受客戶委託處理報廢事宜，
    但既無法證明張明鑑有意圖為自己不法所有而侵占入己之犯
    行，更遑論被告二人就系爭車牌是否張明鑑基於侵占而取得
    者能有知之甚明。復且，系爭車牌既係喬孟晉委託案外人鄒
    才榮處理報廢事宜，鄒才榮再交轉張明本輾轉委託張明鑑代
    為處理，然張明鑑顯係受託處理事務之人，其未依委託之本
    旨處理車牌報廢事宜，卻轉借他人懸掛於車輛使用，或藉以
    逃避交通違規之處罰或令已吊扣車牌之車輛得以繼續行駛，
    致使原車牌車主受有損害，所為要亦可能成立刑法第342 條
    之背信罪。則張明鑑是否成立侵占罪、系爭車牌究否屬侵占
    所得之贓物，亦待研求。要難遽予推認被告二人所收受之系
    爭車牌係屬他人因犯侵占罪而取得之贓物。
  (3)綜上，公訴人上訴為無理由，應予駁回。
三、據上論結，應依刑事訴訟法第373 條、第368 條，判決如主
    文。
本案經檢察官呂光華到庭執行職務。
中    華    民    國    95    年    8     月    8     日
                  刑事第十七庭審判長法  官  陳貽男
                                    法  官  高明哲
                                    法  官  許仕楓
以上正本證明與原本無異。
不得上訴。
                                    書記官  劉貞達
中    華    民    國    95    年    8     月    10    日


司法院資訊處製作；財團法人民間司法改革基金會備份。
